最高法院民事裁定　　　　　　　一○○年度台聲字第三三二號
聲　請　人　廖啟明
代　理　人　莫怡萍律師
上列聲請人因與相對人上海商業儲蓄銀行股份有限公司間請求清
償票款強制執行事件，聲明異議，對於中華民國九十九年九月十
六日本院裁定（九十九年度台抗字第七二九號），聲請再審，本
院裁定如下：
    主  文
聲請駁回。
聲請程序費用由聲請人負擔。
    理  由
本件聲請人主張本院九十九年度台抗字第七二九號確定裁定（下
稱原確定裁定）有民事訴訟法第四百九十六條第一項第一款所定
情形，對之聲請再審，係以：本件拍賣公告附表之附註既載明：
「上開不動產分甲、乙標拍賣，各標之不動產則合併拍賣」等語
，則訴外人謝宗明投標時其投標書未表明同時承買甲、乙兩標及
其各承買價額，合併應買甲、乙兩標，依法投標無效。而訴外人
廖珮茹單獨標得乙標之房地，亦同屬違法之無效投標。另依強制
執行法第九十五條第一項之規定，嗣後應買人廖婉茹之應買表示
應係合法有效。原確定裁定認本件拍賣公告之合併拍賣係指甲乙
二標之建物及土地，非甲乙二標，適用法規顯有錯誤云云，為其
論據。
按民事訴訟法第五百零七條準用同法第四百九十六條第一項第一
款所謂適用法規顯有錯誤者，係指確定裁定所適用之法規顯然不
合於法律規定，或與司法院現尚有效及大法官會議之解釋，或本
院尚有效之判例顯然違反者而言。原確定裁定以：按強制執行法
第七十五條第三項固規定，建築物及其基地同屬於債務人所有者
，得併予查封、拍賣；惟債務人所有之數宗不動產仍得分別拍賣
，於賣得價金已足清償強制執行之債權額及債務人應負擔之費用
時，其他部分應停止拍賣，此觀同法第九十六條第一項自明。查
本件台灣板橋地方法院（下稱板橋地院）於民國九十八年二月二
十五日執行拍賣聲請人所有坐落台北縣板橋市○○段一三六九號
土地所有權應有部分二分之一及其上一三一一建號、一三一三建
號建物（下稱系爭房地），拍賣公告明載系爭房地分為甲標（上
開土地應有部分四分之一及一三一一建號房屋）、乙標（上開土
地應有部分四分之一及一三一三建號房屋），並附註「上開不動
產分甲、乙標拍賣，各標之不動產則合併拍賣，請投標人分別出
價。本件依甲、乙標之順序拍賣，於賣得價金已足清償本件債權
總額及執行費用時，後順序之各標即停止拍賣」等詞，足見甲、
乙標係分別拍賣，其中甲標之建物及土地需合併拍賣，乙標亦同
。故訴外人謝宗明於該次拍賣以總價新台幣（下同）二百五十一
萬七千八百元拍得甲標房地，自屬合法有效；嗣於再減價拍賣程
序中，訴外人廖珮茹以總價二百六十五萬元標得乙標之建物及土
地，亦無不合。第三人廖婉茹雖於九十八年三月二十日具狀表示
願以各二百四十八萬元應買甲、乙標房地，然係於謝宗明合法應
買甲標房地，並板橋地院九十八年三月十七日公告停止特別拍賣
程序之後，其以特別拍賣程序表示應買，即非合法。是聲請人異
議主張系爭房地已由廖婉茹以四百九十六萬元應買，應以該數額
為執行所得，尚屬無理，台灣高等法院維持板橋地院所為駁回聲
請人異議聲明之裁定，於法並無不合；聲請人對之提起再抗告，
無非爭執甲、乙標之建物及基地同屬一人所有，應併予拍賣，而
非甲、乙標應合併拍賣云云，乃誤釋法律，與適用法規是否顯有
錯誤無涉，因而認聲請人之再抗告不合法，裁定予以駁回，經核
並無適用法規顯有錯誤之情事。聲請再審論旨，仍執甲、乙標應
合併拍賣始為合法之陳詞，指摘原確定裁定不當，聲明廢棄，非
有理由。
據上論結，本件聲請為無理由。依強制執行法第三十條之一，民
事訴訟法第九十五條、第七十八條，裁定如主文。
中    華    民    國  一○○  年    四    月  二十一  日
                      最高法院民事第一庭
                          審判長法官  蕭  亨  國  
                                法官  李  慧  兒  
                                法官  高  孟  焄  
                                法官  黃  秀  得  
                                法官  鄭  雅  萍  
本件正本證明與原本無異
                                      書  記  官  
中    華    民    國  一○○  年    五    月    三    日
                                                      v